【裁判字號】    97,消債更,2005
【裁判日期】    980427
【裁判案由】    更生事件
【裁判全文】
臺灣板橋地方法院民事裁定          97年度消債更字第2005號
聲  請  人  甲○○
上列聲請人依消費者債務清理條例聲請更生事件，本院裁定如下
：
    主      文
甲○○自中華民國九十八年四月二十七日下午四時起開始更生程
序。
    理      由
一、本件聲請人依消費者債務清理條例聲請更生，其陳述略以：
    聲請人所負債務總額新臺幣（下同）1,808,297 元，前曾依
    金融主管機關協調成立之中華民國銀行公會會員辦理消費金
    融案件無擔保債務協商機制，與最大債權機構安泰商業銀行
    達成協商，因聲請人88年與穌美惠結婚，並育有一女鄭如晴
    ，聲請人因無專門技術，故求職之路不甚順遂，結婚後工作
    不穩定收人有限，加之長女出生，生活負擔實是吃重，妻便
    經常向聲請人抱怨生活不易經濟拮据，聲請人也意圖振作，
    於90年尋得億東企業有限公司任司機一職，收入雖趨穩定所
    得有限，每月僅約25,000元，聲請人與妻因生活及經濟之問
    題爭吵日漸嚴重，乃於93年與妻協議離婚，約定長女之監護
    權歸予妻，聲請人每月需給付20,000元之子女撫育費，聲請
    人終日為支應生活開銷焦頭爛額，而因90年問各金融機關大
    都極力推廣消費金融業務，是以要申辦信用卡、現金卡甚至
    信用貸款皆甚為容易，聲請人即動用額度支用生活開支，早
    已積欠銀行卡債，後因離婚後尚須給付撫育費，至95年12月
    間，債務已高達220 萬元以上，而無力繳納高額利率之債務
    ，為免信用不良及減輕負擔，聲請人乃於96年1 月間參與中
    華民國銀行公會會員辦理消費金融案件無擔保債務協商機制
    ，並協商成立，惟聲請人就與銀行公會之協商過程顯無經驗
    且輕率失慮，是以協商條件共分80期，利率0%，每期23,000
    元，聲請人竟在協商文書上簽署，聲請人每月除須繳納協商
    分期款23,000元外，尚有萬泰銀行之個別協商款4,291 元須
    繳納，是以聲請人之債務每月累積須繳納27,291元，聲請人
    96年度平均每月雖有50,000元之收入，惟聲請人之工作為業
    務兼司機，每日均需在外奔波，支出花費頗重，加以支付租
    屋費用每月5,500 元（含水電）、給付前妻于女撫育費20,0
    00元，每月個人不吃不喝光是支付上開款項，即須52,791元
    ，聲請人為了信用，只得東拼西湊，方得再繳納上開費用，
    然此非長久之計，致聲請人勉力繳交12期，於97年1 月起即
    無力再行清償上開債務，聲請人前亦向最大債權銀行安泰商
    業銀行申請前置協商，惟遭銀行以曾參與前置協商成立或銀
    行公會協商機制成立而退件，視同協商不成立而，聲請人現
    薪資亦遭萬榮行銷股份有限公司聲請法院強制執行扣薪中；
    並提出臺灣士林地方法院執行命令、財產及收入狀況說明書
    、債權人清冊、戶籍謄本、離婚協議書、安泰商業銀行97年
    6 月30日前置協商退件通知函、財政部高雄市國稅局綜合所
    得稅各類所得資料清單、財政部高雄市國稅局財產歸屬資料
    清單、債權人清冊、存摺、勞工保險卡、勞工保險被保險人
    投保資料表（明細）、房屋租賃契約書、保誠人壽保險股份
    有限公司人身保險與附加契約要保書及保險契約內容變更申
    請書、國華人壽保險股份人壽保險要保書、及保險契約變更
    申請書、財政部臺灣省北區國稅局綜合所得稅各類所得資料
    清單、協議書、萬榮行銷顧問股份有限公司收據、臺北縣修
    德國民小學98年12月9 日國在證字第097003號在學證明書（
    應係97年之誤）及繳費收據、私立二重幼兒美語學校安親班
    收費收據等影本為證據；因而聲請裁定准予更生等語。
二、經本院通知聲請人所陳報之已知債權人表示意見結果分別陳
    稱，債務人自96年12月起即未依前協商繳款，於97年1 月8
    日毀諾，債務人自協商成立後至今，工作相同，收入狀況穩
    定並無重大變化，收入不減反增，其繳款至消費者債務清理
    條例施行前夕，其毀諾時點已屬可疑，又其非必要性之一般
    保險費，可徵債務人之財務狀況並無不可歸責之事由致履行
    顯有重大困難；債務人前持用臺北富邦商業銀行之信用卡，
    其中手機消費及飲食店玩樂消費分別為17,325元、16,613元
    ，分別佔信用卡消費總額之42.42%、40.68%，其既意識營收
    能力遞減，卻持信用卡向行庫貸得為數不低之款項，過當之
    現金動支顯然與負債沈重致無法正常生活有所關連，債務人
    有用卡浮誇之習性，恐有以詐欺手段侵害銀行債權之虞，協
    商條件延展至80期、0 利率，已十分寬裕，其扶養子女費用
    ，應與前妻共同負擔，且未提出其父是否尚領取退休金等證
    明；債務人與其前妻離婚時間為93年5 月21日，乃在協商成
    立之前，債務人並無不能清償債務之情形；故以債務人所提
    出更生之聲請，不符消費者債務清理條例第151 條規定，請
    依同條例第8 條規定予以駁回各等語。
三、按法院開始更生程序之裁定，應載明其年、月、日、時，並
    即時發生效力，消費者債務清理條例第45條第1 項定有明文
    。經查，聲請人於提出本件更生之聲請前，曾向聲請人之最
    大債權金融機構安泰商業銀行表明協商之意思，經安泰商業
    銀行於97年6 月30日以「不符合此機制申請資格」為由申請
    退回其申請，此有聲請人提出之安泰商業銀行97年6 月30日
    前置協商退件通知函影本在卷可參（見本院卷第24頁），則
    聲請人確有依照消費者債務清理條例第151 條第1 項規定先
    向最大債權金融機構申請前置協商之事實，當堪認定；至於
    聲請人固有前於95年間曾依照中華民國銀行公會會員辦理消
    費金融案件無擔保債務協商機制與最大債權金融機構成立協
    商後毀諾之情形存在，然因聲請人業已依消費者債務清理條
    例第151 條第1 項規定，向最大債權金融機構提出債務協商
    之請求，即已符合前揭法條之規定。又查，依據聲請人提出
    之財產及收入狀況說明書所載內容，既有不能清償債務之虞
    之情形存在，又其無擔保或無優先權之債務總額未逾1,200
    萬元，復未經法院裁定開始清算程序或宣告破產；此外，本
    件又查無債務人有消費者債務清理條例第6 條第3 項、第8
    條或第46條各款所定駁回更生聲請之事由存在，則債務人聲
    請更生，應予准許，爰為裁定如主文。至於聲請人於更生程
    序開始後，應另提出足以為債權人會議可決或經法院認為公
    允之更生方案以供採擇，俾免更生程序進行至依消費者債務
    清理條例第61條規定應行清算之程度；又於更生程序終結後
    ，聲請人得否免責乃屬另一問題，非於審究其得否開始更生
    程序時所應審究之事項，倘若聲請人確有不能免責之事由存
    在，其雖經裁定准予更生程序，亦無由因經由更生程序即得
    免除債務；另聲請人聲請於法院裁定前為保全處分部分，因
    本院已經准許其開始更生程序，而無准許之必要；均附此說
    明。
中    華    民    國    98    年    4     月    27    日
                  民事第一庭  法  官  許瑞東
上為正本係照原本作成
本裁定不得抗告
本裁定已於中華民國98年4月27日下午4時公告。
中    華    民    國    98    年    4     月    27    日
                              書記官  賴玉芬


司法院資訊處製作；財團法人民間司法改革基金會備份。
